臺灣桃園地方法院刑事判決
                                   111年度審易字第1218號
公  訴  人  臺灣桃園地方檢察署檢察官
被      告  廖馬克



上列被告因違反毒品危害防制條例案件，經檢察官提起公訴（11
1 年度偵字第13145 號），本院判決如下：
    主    文
本件公訴不受理。
扣案之第二級毒品甲基安非他命壹包（驗餘淨重零點貳肆公克）
沒收銷燬。
    理    由
一、公訴意旨略以：被告廖馬克明知甲基安非他命係毒品危害防
    制條例列管之第二級毒品，屬違禁物，不得持有，竟仍基於
    持有第二級毒品甲基安非他命之犯意，於民國109 年某日，
    在桃園市桃園區三民路某PUB 地上拾得第二級毒品甲基安非
    他命1 小包（含袋毛重0.46公克）後而持有之，迄於110 年
    9 月25日凌晨1 時20分許，在桃園市○○區○○路0 段000 號統
    一便利超商結帳時，在櫃臺前掉落前開甲基安非他命1 小包
    ，經店長梁景焜拾獲報警後查獲，並扣得上開第二級毒品甲
    基安非他命1 小包。因認被告係違反毒品危害防制條例第11
    條第2 項之持有第二級毒品罪嫌等語。
二、按起訴之程序違背規定者，應諭知不受理之判決，並得不經
    言詞辯論為之，刑事訴訟法第303 條第1 款、第307 條分別
    定有明文。次按毒品危害防制條例第20條第1 項規定，犯第
    10條之罪者，檢察官應聲請法院裁定，令被告入勒戒處所觀
    察、勒戒，其期間不得逾2 月。而持有毒品之低度行為，應
    為施用毒品之高度行為所吸收，二者乃實質上一罪；初次施
    用毒品者，檢察官應依上開條例第20條第1 項之規定，先聲
    請法院裁定入勒戒處所觀察勒戒，自不得逕行起訴，則被施
    用毒品所吸收之持有毒品，亦不得再行起訴（最高法院98年
    度台非字第302 號判決意旨參照）。再按依保安處分執行法
    第4 條之1 第1 項第3 款、第2 項所規定：「宣告多數保安
    處分者，依左列各款執行之：三、因同一原因，宣告多數禁
    戒，期間相同者，執行其一；期間不同者，僅就其中最長期
    間者執行之；其因不同原因宣告者，同時執行之；如不能同
    時執行時，分別執行之。保安處分開始執行後，未執行完畢
    前，又受同一保安處分之宣告者，仍僅就原執行之保安處分
    繼續執行之。但後宣告保安處分之法院檢察官認以執行後宣
    告之保安處分為適當者，得聲請該法院裁定，就後宣告之保
    安處分執行之。」，可知觀察、勒戒保安處分之程序僅有1
    個，行為人倘因多次施用毒品犯行，法院僅需裁定1 個保安
    處分，縱經法院多次裁定送觀察、勒戒，亦僅執行其一，是
    行為人於經裁定送觀察、勒戒執行完畢前，無論其施用毒品
    級別如何，亦不問有多少次施用毒品犯行，均為該次保安處
    分程序之效力所及，而不另論罪。而揆諸毒品危害防制條例
    第20條第1 項僅規定檢察官對於「犯毒品危害防制條例第10
    條者」，應聲請法院裁定令入勒戒處所觀察、勒戒，並未區
    分所施用之毒品之等級、種類，所以遭查獲之被告即便查獲
    前施用一、二級等各式多種毒品，也不會因此需分受多次之
    觀察勒戒處分，此蓋著眼於施用毒品者之觀察勒戒治療，與
    刑事追訴採一罪一罰之概念並不相同，從前開法條之立法目
    的以觀，該觀察勒戒裁定及不起訴處分之效力均應及於被告
    預備供施用之其他毒品之持有部分始屬合理，否則一方面為
    使初犯施用一、二級毒品犯行之被告藉由觀察勒戒、不起訴
    處分等程序使其得以進行比刑事追訴更有效率之觀察勒戒程
    序，另一方面卻就預備施用而尚未及施用之其他毒品再進行
    追訴處罰，就初次施用毒品者同時以不同規範目的之處理程
    序為二種相反歧異之處理，當非立法之本意（臺灣高等法院
    臺南分院108 年上易字第292 號判決意旨可資參照）。　　
三、經查：
  ㈠警方於前揭時、地，查扣之甲基安非他命1 包，為被告所有
    乙節，業經被告於警詢及偵訊時均坦認不諱。而將扣案之白
    色透明結晶1 包送驗，確檢出第二級毒品甲基安非他命成分
    等情，有台灣尖端先進生技醫藥股份有限公司毒品證物鑑定
    分析報告存卷可憑（見偵卷第121頁），此部份事實堪予認
    定。
  ㈡然被告曾於109 年7 月8 日上午10時許，在桃園市桃園區三
    民路3 段南門公園停車處內，施用甲基安非他命1 次；另於
    109 年9 月8 日凌晨某時許，在桃園市○○區○○路000 號8 樓
    801 室內，施用甲基安非他命1 次。經本院以109 年度毒聲
    字第363 號裁定觀察勒戒後，被告於110 年4 月6 日入桃園
    戒治所附設勒戒所執行觀察勒戒；嗣因無繼續施用毒品傾向
    ，於110 年5 月11日釋放出所等情，有臺灣桃園地方檢察署
    檢察官110 年度毒偵緝字第97號、第98號不起訴處分書、臺
    灣高等法院被告前案紀錄表在卷可稽。
  ㈢又被告於偵訊時供稱：該包安非他命是109 年間某日在桃園
    市桃園區三民路某PUB地上撿到的，撿到後我有吸食一部分
    ，所以就在110 年4 月被觀察勒戒，這包安非他命是我110 
    年4 月間勒戒前放在衣服口袋內，忘記取出，該安非他命確
    實是我在勒戒前就擺在衣服口袋內等語（見偵卷第128頁）
    。足見被告已供明扣案之甲基安非他命係110 年4 月間觀察
    勒戒前施用所剩餘；復無其他證據證明該扣案之第二級毒品
    甲基安非他命，係被告於該次觀察勒戒後所持有，基於罪證
    有疑，利於被告之解釋原則，應認扣案之甲基安非他命係被
    告於109 年4 月間之觀察勒戒前，施用後所剩餘者。
四、揆諸上開最高法院及臺灣高等法院臺南分院108 年上易字第
    292 號判決意旨，可知被告前揭持有甲基安非他命之行為，
    應為上述觀察勒戒之裁定效力所及，不得逕行起訴，然檢察
    官卻逕對被告持有第二級毒品部分提起公訴，違背起訴之程
    序規定，自應為不受理之判決。
五、末按沒收，除有特別規定者外，於裁判時併宣告之；違禁物
    或專科沒收之物得單獨宣告沒收，刑法第40條第1 項、第2
    項分別定有明文。又查獲之第一、二級毒品，不問屬於犯罪
    行為人與否，均沒收銷燬之，毒品危害防制條例第18條第1 
    項前段亦定有明文。查：本案查扣之白色透明結晶1 包，檢
    出第二級毒品甲基安非他命成分（驗餘淨重0.24 公克）等
    情，有台灣尖端先進生技醫藥股份有限公司毒品證物鑑定分
    析報告存卷可憑（見偵卷第121 頁），屬違禁物，依毒品危
    害防制條例第18條第1 項前段規定，宣告沒收銷燬。又裝載
    上開毒品之包裝袋，與毒品無法完全析離，亦應依毒品危害
    防制條例第18條第1 項前段併諭知沒收銷燬之；至鑑驗所用
    之毒品，既已滅失，爰不再諭知沒收銷燬。
據上論斷，應依刑事訴訟法第303 條第1 款、第307 條，判決如
主文。
中    華    民    國   111    年     6    月    30    日
                     刑事審查庭    法  官  李佳穎
                                    
以上正本證明與原本無異。
如不服本判決應於收受判決後20日內向本院提出上訴書狀，並應
敘述具體理由。其未敘述上訴理由者，應於上訴期間屆滿後20日
內向本院補提理由書（均須按他造當事人之人數附繕本）「切勿
逕送上級法院」。
                                    書記官  蔡萱穎
中    華    民    國   111    年   6      月    30    日